臺灣苗栗地方法院民事簡易判決  
110年度苗簡字第523號
原      告  莊智為  


            莊徐愛蘭
兼  上一人
訴訟代理人  莊瑞麟  

被      告  周邱甘妹
兼  上一人
訴訟代理人  周紹煥  
上列當事人間請求侵權行為損害賠償事件，本院於民國110年9月
14日言詞辯論終結，判決如下：
    主  文
原告之訴駁回。
訴訟費用由原告負擔。
    事實及理由
壹、程序部分
    按訴狀送達後，原告不得將原訴變更或追加他訴，但請求之
    基礎事實同一者，不在此限，民事訴訟法第255條第1項第2
    款定有明文；又不變更訴訟標的，而補充或更正事實上或法
    律上之陳述者，非為訴之變更或追加，同法第256條亦有明
    文。原告原起訴聲明：被告周邱甘妹、周紹煥應各給付原告
    莊智為新臺幣（下同）10萬元、莊瑞麟5萬元、莊徐愛蘭5萬
    元，及均自起訴狀繕本送達翌日起至清償日止，按年息5%計
    算之利息，並於事實及理由中記載被告持續監聽錄音「請求
    移除監視器及侵權精神賠償」（苗簡卷第15、17頁），本院
    因原告於訴之聲明各自請求之總金額、是否亦聲明移除監視
    器有疑義而闡明後，原告即更正訴之聲明為：㈠被告周邱甘
    妹應各給付原告莊智為10萬元、莊瑞麟5萬元、莊徐愛蘭5萬
    元，及均自起訴狀繕本送達翌日起至清償日止，按年息5%計
    算之利息。㈡被告周紹煥應各給付原告莊智為10萬元、莊瑞
    麟5萬元、莊徐愛蘭5萬元，及均自起訴狀繕本送達翌日起至
    清償日止，按年息5%計算之利息，另追加訴之聲明：㈢被告
    應將設置於苗栗縣○○鄉○○村0鄰○○街00○0號（以下村鄰均同
    ，故省略之）大門氣窗邊（距離原告苗栗縣○○鄉○○街00號大
    門窗戶約1公尺）之錄音器移除（苗簡卷第129至130頁），
    依上所述，就更正聲明部分核屬釐清事實上陳述，非屬訴之
    變更追加，另追加聲明部分，與原訴請求之基礎事實同一，
    依上所述，應准許追加。
貳、實體方面
一、原告均主張：被告於其住處苗栗縣○○鄉○○街00○0號大門氣窗
    邊設置監視器（即原告上開追加聲明所稱之錄音器），該位
    置距離被告住處苗栗縣○○鄉○○街00號窗戶為1公尺，於架設
    時清楚知悉錄音收音範圍距離，特意靠近被告住家，監視器
    收音範圍已逾越私人屋內，且24小時錄音，被告周紹煥亦得
    以手機遠端操控監聽他人生活作息，自民國108年6月起迄今
    持續監聽錄音，原告有私人領域不受侵擾之期待並受法律保
    護，爰依侵權行為請求移除該監視器及精神賠償等語。並更
    正及追加聲明：如上所示。　
二、被告則以：兩造前因被告住處屋頂天溝水管跨越鄰界，滴水
    至原告住處而產生糾紛，進而心生嫌隙、交惡，而被告周邱
    甘妹自108年5月25日以來，於被告周紹煥不在家時，即遭原
    告莊智為、莊瑞麟以不友善言語對待，而因被告周紹煥於10
    8年6月中即將出國1週，唯恐期間原告與被告周邱甘妹有何
    爭執，屆時雙方情詞各執，被告周邱甘妹年歲已大又說不清
    楚難以協助，始由被告周紹煥在住處客廳大門正中央之氣窗
    裝設監視器，惟鏡頭朝向自己住處，絕非用以竊錄原告非公
    開之活動、言論，目的在於保護或伸張自身權益及保全證據
    ，該監視器架設與被告周邱甘妹無涉，被告並無侵權行為，
    亦未侵害原告權利，原告亦未舉證有何損害等語，資為抗辯
    。並聲明：㈠原告之訴駁回。㈡如受不利判決，願供擔保請准
    宣告免為假執行。
三、兩造協議簡化爭點如下（苗簡卷第134至135頁）：
  ㈠不爭執事項
  ⒈原告均有居住於苗栗縣○○鄉○○街00號。
  ⒉苗栗縣○○鄉○○街00○0號大門上方透氣窗處，有設置監視器，
    鏡頭係往住處客廳內部攝錄，而收音孔與鏡頭為相反方向，
    是朝外設置（苗簡卷第21頁）。
  ⒊被告周邱甘妹有於108年6月24日至南庄分駐所對原告莊智為
    、莊瑞麟提告公然侮辱，並提出檔案名稱「108.06.01.07.3
    9」之檔案予員警（偵4632卷第43至49頁、第161頁）。
  ⒋被告周邱甘妹另於108年12月12日向臺灣苗栗地方檢察署提出
    刑事告訴狀，提告原告莊智為涉犯妨害名譽，並檢附檔案名
    稱「108.06.15.17.00」之檔案（偵372卷第5至20頁）。
  ㈡爭執事項
　  該監視器是否係被告二人共同設置？該監視器實際設置的位
    置為何？是在被告住處內或住處外？被告是否故意裝設監視
    器對原告住處錄音，因而侵害原告隱私？原告依侵權行為，
    請求被告各賠償原告莊智為、莊瑞麟、莊徐愛蘭精神慰撫金
    10萬元、5 萬元、5 萬元及移除該監視器，有無理由？
四、本院之判斷：
  ㈠按當事人主張有利於己之事實者，就其事實有舉證之責任，
    民事訴訟法第277條本文定有明文。則原告主張被告故意設
    置監視器對原告住處監聽錄音乙情，既為被告所否認（苗簡
    卷第132頁、第141至145頁），原告即應就該等有利於己之
    事實負舉證之責。則：
　⒈就原告於起訴狀主張被告架設監視器乙情（苗簡卷第17頁）
    ，被告既辯稱係周紹煥設置，不是周邱甘妹設置等語（苗簡
    卷第132頁），原告即應就被告周邱甘妹亦有設置該監視器
    一節，負舉證之責。然經本院曉諭原告舉證後，原告僅表示
    ：不知道是誰設置，但周邱甘妹有用錄音內容告原告莊智為
    、莊瑞麟等語（苗簡卷第132頁），則原告既未舉證該監視
    器係由被告周邱甘妹設置，縱依不爭執事項⒊、⒋被告周邱甘
    妹有以該監視器錄得之影像對原告莊智為、莊瑞麟提告，亦
    僅能證明被告周邱甘妹有使用該監視器錄得之影像，無法遽
    認其亦有參與設置該監視器之行為，是原告主張被告周邱甘
    妹亦有設置該監視器而具有侵權行為之舉，礙難採納。
　⒉又依原告所提出之現場照片（苗簡卷第21頁），不爭執事項⒉
    所示監視器係設置於被告住處大門上方透氣窗旁，具體位置
    仍位於被告住處大門牆面範圍內；又依不爭執事項⒉所示，
    該監視器鏡頭係朝被告住處客廳內部攝錄，且經本院勘驗原
    告所提出之該監視器攝錄影像，勘驗結果可見該監視器攝錄
    影像均為屋內客廳畫面（苗簡卷第133至134頁），再被告周
    邱甘妹與原告莊智為、莊瑞麟確有因108年5月25日、108年6
    月15日、6月16日之爭執而涉訟（苗簡卷第69至97頁、第195
    至202頁本院刑事庭108年度易字第872號、臺灣高等法院臺
    中分院109年度上易字第431號、臺灣苗栗地方檢察署109年
    度偵字第372號、本院109年度苗簡字第682號、109年度簡上
    字第99號），從而被告抗辯被告周紹煥設置該監視器目的係
    保護或伸張自身權益及保全證據，非用以竊錄原告非公開之
    活動、言論，即屬有據。
　⒊原告雖主張該監視器設置位置距離原告住處約1公尺，被告設
    置時明知收音範圍距離，特意靠近原告住處等語，然被告既
    否認該情（苗簡卷第141至143頁），原告復未舉證以實其說
    ，難認原告主張被告係故意設置該監視器監聽錄音原告住處
    內生活作息等情可採；又原告另主張一般在家中聽不到對造
    家中聲響，要特殊器材方得聽見等語（苗簡卷第133頁），
    然經本院勘驗原告所提出之該監視器攝錄影像，勘驗結果可
    見該等檔案均同時收錄被告周邱甘妹於住處內動作之聲響，
    以及原告所主張在渠等住處內之對話聲音，僅係部分聲響、
    對話聲音大小不一（苗簡卷第133至134頁），礙難認該監視
    器有何特殊功能而專用以攝錄原告住處內聲響；再依不爭執
    事項⒉，該監視器收音孔雖朝向被告住處外，而與鏡頭方向
    相反，然亦屬該監視器之設計，縱使裝設位置靠近被告住處
    大門窗戶，而得收錄除被告住處內聲響外之其他音源，亦係
    該監視器設備收音功能所致，實難據以推論該監視器係用以
    監聽錄音原告住處內生活作息聲響之用。至原告雖另請求勘
    驗臺灣苗栗地方檢察署之訊問筆錄，待證事實為原告沒有在
    被告住處門口（苗簡卷第135頁），然與上開爭執事項所示
    之本件待證事實無涉，礙無調查之必要。
　㈡次按不法侵害他人之權利者，為侵權行為（最高法院99年度
    台上字第1374號判決意旨參照），而所謂不法，係指違反法
    律強制禁止之規定而言（最高法院86年度台上字第1815號判
    決意旨參照）。則原告既未能舉證該監視器係由被告周邱甘
    妹設置，亦未能舉證該監視器設置之目的，係用以監聽錄音
    原告住處內非公開活動之用，礙難認被告有何不法侵害原告
    私人領域不受侵擾權利之侵權行為。故原告主張依侵權行為
    ，請求被告各賠償原告莊智為、莊瑞麟、莊徐愛蘭精神慰撫
    金10萬元、5萬元、5萬元本息及移除該監視器，俱屬無據，
    均應駁回。
五、本件事證已臻明確，兩造其餘攻擊防禦方法，經本院審酌後
    核於本判決結果不生影響，爰不一一論述，併此敘明。
六、訴訟費用負擔之依據：民事訴訟法第78條、第85條第1項前
    段。
中　　華　　民　　國　　110 　年　　9 　　月　　15　　日
                  苗栗簡易庭  法  官  劉奕榔
以上正本係照原本作成。
如對本判決上訴，須於判決送達後20日內向本院提出上訴狀（須
附繕本）。如委任律師提起上訴者，應一併繳納上訴審裁判費。
                              書記官  江秋靜
中　　華　　民　　國　　110 　年　　9 　　月　　15　　日